# 关于商誉减值方面的测试和会计处理

提问人：松虚子 时间：2017-11-21 15:11:29
《企业会计准则第 8 号——资产减值》二十二条、二十五条和《企业会计准则2010-第九章 资产减值》提到关于商誉的减值测试按照如下步骤进行处理： 在对包含商誉的相关资产组或者资产组组合进行减值测试时，如与商誉相关的资产组或者资产组组合存在减值迹象的，首先对不包含商誉的资产组或者资产组组合进行减值测试，计算可收回金额，并与相关账面价值相比较，确认相应的减值损失；然后再对包含商誉的资产组或者资产组组合进行减值测试，比较这些相关资产组或者资产组组合的账面价值(包括所分摊的商誉的账面价值部分)与其可收回金额，如相关资产组或者资产组组合的可收回金额低于其账面价值的，应当就其差额确认减值、损失，减值损失金额应当首先抵减分摊至资产组或者资产组组合中商誉的账面价值；再根据资产组或者资产组组合中除商誉之外的其他各项资产的账面价值所占比重，按比例抵减其他各项资产的账面价值。
对于以上步骤有以下几个疑问需要求助： 1.存在减值迹象需要对商誉进行减值测试之时，根据上述规定是有顺序的要求的，即要求先对不含商誉的资产组做减值测试，然后再测试含商誉的资产组。一般情况下，收购一家公司会将标的公司整个作为一个资产组看待，并以这个资产组为单位用收益法进行评估或者测试，以计算出该资产组的可收回金额。如果是这样的话上述规定要求的先进行不含商誉的资产组的减值测试，再进行含商誉的资产组的减值测试是否还有意义，因为商誉不单独产生现金流，不含商誉资产组和含商誉资产组测试得出的可收回金额实际上是一致； 2.假设对标的公司含商誉的资产组进行减值测试，相关测试得出的可收回金额为 1000 万元，此可收回金额是否可以作为个别报表对标的公司的长期股权投资的减值测试的可收回金额，即：对于同一标的公司的商誉减值测试与长期股权投资减值测试是否可以采用同一可收回金额；
3.对商誉和长期股权投资进行减值测试的评估时，有意见提出需要同时按照成本法和收益法对同一个资产组进行评估，虽然《以财务报告为目的的评估指南(试行) 》（以下简称“评估指南”）规定“会计准则规定的资产减值测试不适用成本法”，但这里运用成本法不是用于确定资产减值的总额，而是用于对总额的分配，例如：假设公司对标的公司持股100%，对标的公司含商誉的资产组进行减值测试，相关测试得出的可收回金额为 1000 万元，含商誉的资产组账面价值（含商誉的资产组账面价值为可辨认净资产公允价值持续计量下含分摊商誉的账面价值）为 1200 万元（其中商誉 100 万元），此时需要计提减值损失 200 万元，其中 100 万元计提商誉减值损失，另外 100 万元减值损失则需要分配到具体的资产中去，所以此时需要进行成本法的评估，所以此处有一个问题就是《企业会计准则第 8 号——资产减值》二十二条提到的“...再根据资产组或者资产组组合中除商誉之外的其他各项资产的账面价值所占比重”中的账面价值是指合并报表中从购买日按公允价值持续计量的账面价值，还是指的测试基准日重新评估的各资产的公允价值；
4.《企业会计准则2010-第九章 资产减值》第五节 商誉减值测试与处理引用的例题中总体减值损失 850 万元，剔除甲企业享有的商誉400 万和归属于少数股东的商誉 100 万元后，剩下的 350 万元减值损失为何不在甲企业和少数股东之间进行分配。

回答人：chenyiwei
2 、前提是：合并报表层面的“资产组”与个别报表层面的被投资公司是完全重合、一一对应的。 3 、成本法评估对商誉减值测试而言无意义。确定减值总额后，首先冲减商誉，剩余部分按资产组内各项可辨认资产在合并报表层面的账面价值比例分配到各单项资产即可，参见准则讲解中的举例。 4 、这部分资产减值损失构成了合并报表层面该子公司损益的一部分，应按比例分配给少数股东损益。

提问人：松虚子 时间：2017-11-27 10:55:20
对于剩下的 350 万元减值损失在甲企业和少数股东之间进行分配是否有相关的会计准则的具体条文

回答人：chenyiwei
这是子公司的资产组的减值损失，少数股东当然要按比例承担。